臺灣臺中地方法院刑事裁定　　　　　　 96年度自緝字第301號
自　訴　人　乙○○　43歲民.
被　　　告　甲○○
上列被告因詐欺等案件，經自訴人提起自訴，本院裁定如下：
    主    文
自訴駁回。
    理    由
一、自訴意旨略以：被告甲○○於民國九十年三月十七日將車牌
    號碼為ＮＺ○四九六號之自小客車（下稱系爭自小客車）出
    賣予自訴人，尚未辦理過戶。嗣因自訴人於九十年七月十四
    日下午四時三十分許，至臺中市○○路訪友，將系爭自小客
    車暫停在南屯路邊，詎至當日下午五點四十分許，系爭自小
    客車竟遭竊被拖走，地上留字，自稱買主楊某拖走。而系爭
    自小客車上放有中國青年黨中央第三產業黨部公文信封，信
    封內放有自訴人父親交予自訴人暫時保管之新臺幣 (下同)
    二十六萬元及行車執照。自訴人發現系爭自小客車遭竊後，
    旋往南屯派出所報案，惟派出所值班警員不受理，說要車主
    本人報案才能受理。自訴人心有不甘，乃急往被告甲○○住
    處，豈料被告甲○○竟已搬走。經自訴人央託鄰居聯絡，但
    迄今仍無消息，因認被告甲○○涉有刑法之竊盜、詐欺及侵
    占等罪嫌。俟經自訴人查悉系爭自小客車，業已過戶予丁毓
    倫，自訴人認為丁毓倫 (已經本院裁定自訴駁回確定在案)
    可能與原車主即被告甲○○設計好，渠二人係屬共犯云云。
二、按法院或受命法官於自訴案件第一次審判期日前訊問自訴人
    、被告調查證據結果，如認為案件有刑事訴訟法第二百五十
    二條至第二百五十四條之情形者，得以裁定駁回自訴，同法
    第三百二十六條第三項定有明文。又按犯罪事實應依證據認
    定之，無證據不得認定其犯罪事實，刑事訴訟法第一百五十
    四條第二項定有明文。又認定不利於被告之事實，須依積極
    證據，苟積極證據不足為不利於被告事實之認定時，即應為
    有利於被告之認定，更不必有何有利之證據，而認定犯罪事
    實所憑之證據，無論係直接證據或間接證據，其為訴訟上之
    證明，須於通常一般之人均不致有所懷疑，而得確信其為真
    實之程度者，始得據為有罪之認定，最高法院三十年上字第
    八一六號、七十六年臺上字第四九八六號分別著有判例可資
    參照。再法院或受命法官於自訴案件第一次審判期日前訊問
    及調查結果，如認為案件有刑事訴訟法第二百五十二條至第
    二百五十四條之情形者，得以裁定駁回其自訴，同法第三百
    二十六條第三項亦定有明文。
三、按犯罪事實應依證據認定之，無證據不得認定犯罪事實；不
    能證明被告犯罪或其行為不罰者，應諭知無罪之判決，刑事
    訴訟法第一百五十四條第二項、第三百零一條第一項分別定
    有明文。又告訴人之告訴，係以使被告受刑事追訴為目的，
    是其陳述是否與事實相符，仍應調查其他證據以資審認。且
    事實之認定，應憑證據，如未能發現相當證據，或證據不足
    以證明，自不能以推測或擬制之方法，以為裁判基礎。且認
    定犯罪事實所憑之證據，雖不以直接證據為限，間接證據亦
    包括在內；然而無論直接或間接證據，其為訴訟上之證明，
    須於通常一般之人均不致有所懷疑，而得確信其為真實之程
    度者，始得據為有罪之認定，最高法院五十二年臺上字第一
    三○○號、四十年臺上字第八六號及七十六年臺上字第四九
    八六號分別著有判例可資參照。且按刑法上詐欺罪之成立，
    以意圖為自己或第三人不法之所有，以詐術使人將本人或第
    三人之物交付為要件，所謂詐術使人交付，必須被詐欺人因
    其詐術而陷於錯誤，若所用之方法，不能認為詐術者，亦不
    致使人陷於錯誤，則要難以該罪相繩。況民事債務人於債之
    關係成立後，舉凡因不可歸責自己之事由而不能給付，或因
    合法主張抗辯而拒絕給付，甚或在負債之後另起惡意遲延給
    付，均有可能，非可盡予推定為自始即無意給付，而係以詐
    術使人陷於錯誤完成交易之財產犯罪。
四、本件自訴人認被告甲○○涉犯竊盜、詐欺、侵占等罪嫌，無
    非係以系爭自小客車已由甲○○過戶予被告丁毓倫為其論據
    。訊據被告甲○○堅決否認有何詐欺、竊盜、侵占犯行，辯
    稱：本案係伊前夫許良春向自訴人借錢，嗣許良春有告知伊
    自訴人要求以系爭車輛抵償欠款。車子遭拖走及嗣後辦理過
    戶，伊均不清楚等語。經查，(一)系爭自小客車業於九十年
    八月十六日由被告甲○○名下過戶登記至丁毓倫名下，有交
    通部公路局嘉義區監理所臺南監理站九十年八月三十日（九
    十）嘉南監南字第九○一六五四五號函附之車籍資料在卷可
    稽，固堪認定。又被告於九十六年六月十八日本院內勤法官
    訊問時雖辯稱：伊不知道乙○○這個名字，但伊應該知道人
    。伊並未向自訴人買車，而係向自訴人借款十萬元，嗣因無
    力清償，才將系爭車輛抵償予自訴人，且當初要將車抵償予
    自訴人時，伊有言明車子有貸款云云。惟本案實係案外人即
    被告前夫許良春在其與被告住處向自訴人借款十萬元，嗣經
    約一、二個月後，因許良春無力還款乃將系爭車輛頂讓並交
    付予自訴人，用以抵償欠款。自訴人僅曾於借款當日在被告
    家中見過被告一次，當時被告在做何事，自訴人亦已遺忘，
    被告並未向自訴人騙錢等節，業據自訴人於九十六年七月十
    日本院訊問程序開始時主動自行陳明在卷，核與被告於同日
    訊問時所辯情節大致相符。參之，被告迄未與自訴人和解，
    亦據自訴人於九十六年七月十日本院訊問時陳明在卷，衡情
    ，自訴人當無捏詞迴護被告之理。是自訴人於九十六年七月
    十日本院訊問時所陳情節，應符真實，堪可採信。再者，自
    訴人既始終未能提出其他積極事證佐證被告自始具有詐欺之
    不法意圖、侵占及竊盜等犯行，自難僅憑自訴人片面且先後
    不一之指訴，遽為被告有罪之認定。從而，本件應純屬民事
    糾葛，核與刑法詐欺取財罪之構成要件有間，更難認被告有
    何將車拖走並拿走車內款項之事實。此外，復查無其他積極
    證據，足認被告確有自訴人所指上開罪名之犯意及犯行，應
    認被告罪嫌顯有不足，核有刑事訴訟法第二百五十二條第十
    款之情形，依照首揭說明，爰裁定駁回本件自訴。
五、本件既經本院裁定駁回自訴，檢察官移送併辦部分 (臺灣臺
    中地方法院檢察署檢察官九十二年度偵字第二七八七號)即
    應退回由檢察官另行處理，附此指明。
據上論斷，應依刑事訴訟法第三百二十六條第三項、第二百五十
二條第十款，裁定如主文。
中　　華　　民　　國　　96　　年　　7 　　月　　16　　日
                    臺灣臺中地方法院刑事第十庭
                          審判長法  官  賴妙雲
                                法  官  黃炫中
                                法  官  江奇峰
上正本證明與原本無異。
如不服本裁定，應於送達後五日內，向本院提出抗告狀。
                                書記官  江慧貞
中　　華　　民　　國　　96　　年　　7 　　月　　16　　日
